【裁判字號】    90,訴,1216
【裁判日期】    900914
【裁判案由】    偽造文書等
【裁判全文】
臺灣高雄地方法院刑事判決                          九十年度訴字第一二一六號
    公  訴  人  臺灣高雄地方法院檢察署檢察官
    被      告  丙○○
    被      告  丁○○
右列被告因偽造文書案件，經檢察官提起公訴（八十九年度偵字第二三三二五號、第
二六二五七號），本院判決如左：
    主  文
丙○○、丁○○共同連續行使偽造私文書，足以生損害於他人，均處有期徒刑陸月，
如易科罰金，均以參佰元折算壹日。偽造之信用卡（卡號000000000000
0000號、卡號0000000000000000號）貳張、簽帳單上偽造之「
孔方仁」署押壹枚，均沒收。
    事  實
一、丁○○、丙○○與另一姓名年籍不詳綽號「阿儒」之成年男子，共同意圖為自己
    不法所有之概括犯意，於民國八十九年十月十五日下午八時十七分許，共同前往
    高雄市○○○路四三五號東京藥局，由丙○○持丁○○向不詳姓名之人所購買偽
    造之富邦信用卡（卡號0000000000000000號）進入藥局，丁○
    ○與阿儒則在外把風接應，嗣丙○○於該藥局購買價值新台幣（下同）一萬五千
    五百十五元之奶粉、雞精等物，並持上開偽造之信用卡刷卡消費，且在簽帳單上
    偽簽「孔方仁」之署名，得手後離去，嗣於同日下午九時二十分許，再轉往高雄
    市○○○路八六三號全國電子專賣店，再由丙○○持另一亦由丁○○所購買之偽
    造信用卡（卡號0000000000000000號，真正持卡人為甲○○）
    入內購買翻譯機二台，價值一萬七千元，並持該偽造信用卡刷卡，足生損害於發
    卡銀行及真卡持有人甲○○，惟經該店店員陳勇成發現係拒絕交易戶而報警查獲
    ，並當場逮獲丙○○，丁○○與阿儒則見狀逃逸。
二、案經高雄市政府警察局三民第二分局報告臺灣高雄地方法院檢察署檢察官偵查起
    訴。
    理  由
一、右揭持偽造之信用卡刷卡消費，並於簽帳單上偽簽「孔方仁」署名之犯罪事實，
    業據被告丁○○、丙○○分別於警、偵訊及本院審理時坦承不諱（見八十九年十
    月十五日警訊筆錄、八十九年十月十六日偵訊筆錄、本院九十年六月二十日調查
    筆錄、八月三十一日審判筆錄），核與證人乙○○即大眾銀行行員、陳勇成即全
    國電子專賣店店員、林佳燕即東京藥局人員於警訊及本院審理時證述之情節相符
    （見八十九年十月十五日警訊筆錄、本院九十年七月三十日調查筆錄），並有扣
    案之偽造信用卡、簽帳單可證，是本件事證明確，被告犯行堪以認定。
二、按持卡人在信用卡簽帳單上之客戶簽名欄簽名後交還特約商店，依該信用卡交易
    習慣，係表示持卡人確認簽帳單上記載之交易標的及金額並表示負責，及向發卡
    銀行請求撥付消費款項予特約商店之意，是該簽帳單含有收據及請款單之性質，
    屬刑法第二百十條之私文書。另按被告行為後，中華民國刑法修正增訂第二百零
    一條之一第二項關於行使偽造信用卡之特別規定，業於九十年六月二十日經總統
    公布施行，是被告於行為後法律已有變更，然依刑法第二條第一項但書規定，比
    較新舊法之結果，仍以舊法有利於被告，是關於被告行使該偽造信用卡之犯行部
    分，應適用最有利於被告之舊法，即被告行為時之刑法第二百十六條、第二百十
    條行使偽造私文書罪予以處罰。是核被告所為係犯刑法第三百三十九條第一項、
    第二百十六條、第二百十條之罪。又被告丁○○、丙○○與綽號「阿儒」三人間
    ，顯有犯意聯絡及行為分擔，俱為共同正犯。另被告於簽帳單上偽造「孔方仁」
    署押之行為，為偽造私文書之部分行為，應為偽造私文書之犯行所吸收；又偽造
    私文書後，復持以行使，其偽造之低度行為為行使之高度行為所吸收，均不另論
    罪。又被告先後多次行使偽造信用卡及詐欺取財之犯行，均時間緊接，方法相同
    ，觸犯構成要件相同之罪名，顯均係基於概括犯意為之，各均為連續犯，應依同
    法第五十六條之規定，各以一罪論，並均加重其刑。另被告所犯上開二罪間，有
    方法結果之牽連關係，應依牽連犯之規定從一重之行使偽造私文書罪處斷。爰審
    酌被告係因一時貪念，致罹刑罰，固屬非是，惟所購物品價格尚非甚高，被害人
    所受損害非重，及犯後坦承犯行、態度尚可，深具悔意等一切情狀，分別量處如
    主文所示之刑。又被告於犯罪後，刑法第四十一條於九十年一月四日修正，並於
    同月十日公布施行，有關易科罰金之部分，範圍擴大為最重本刑五年以下有期徒
    刑之罪，而被告所犯之行使偽造文書罪，其最重本刑為五年以下有期徒刑之罪，
    兩相比較後，依刑法第二條第一項前段之規定，應適用裁判時之刑法第四十一條
    第一項規定，並諭知易科罰金之折算標準。再偽造之信用卡（卡號000000
    0000000000號、卡號0000000000000000號）二張，
    係被告購買取得，為被告所有之物，業據被告供承在卷，且為供犯罪所用之物，
    雖僅扣案一張，然未扣案之偽造信用卡，亦不能證明業已滅失，爰均依刑法第三
    十八條第一項第二款規定，宣告沒收，另在簽帳單上偽造之「孔方仁」署押一枚
    ，應依刑法第二百十九條之規定，併予宣告沒收。至信用卡既已宣告沒收，信用
    卡上偽造之「孔方仁」、「葉銘源」之署押，自毋庸再予宣告沒收，併此敘明。
據上論斷，應依刑事訴訟法第二百九十九條第一項前段、刑法第二十八條、第五十六
條、第二百十六條、第二百十條、第三百三十九條第一項、第五十五條、第四十一條
第一項、第二條第一項前段、第三十八條第一項第二款、第二百十九條、罰金罰鍰提
高標準條例第一條前段、第二條，判決如主文。
中      華      民      國      九十      年      九    月      十四    日
                                  臺灣高雄地方法院刑事第四庭
                                      法官  楊  國  祥
右為正本，係照原本作成，證明與原本無異。
如不服本判決，應於送達後十日內，向本院提出上訴狀。
                                      書記官  陳  怡  真
中     華     民     國      九   十        年     九     月  十七      日
附錄本判決論罪之法條：
中華民國刑法第二百一十六條
 (行使偽造變造或登載不實之文書罪)
行使第二百十條至第二百十五條之文書者，依偽造、變造文書或登載不實
事項或使登載不實事項之規定處斷。


司法院資訊處製作；財團法人民間司法改革基金會備份。
